臺灣板橋地方法院民事判決　　　　　　　95年度訴字第2406號
原　　　告　甲○○○
訴訟代理人　乙○○
被　　　告　丙○○
上列當事人間請求侵權行為損害賠償事件，經本院刑事庭移送前
來（附民案號：95年度交簡附民字第72號，刑事案號：95年度交
簡字第953 號），本院於中華民國96年4 月11日言詞辯論終結，
判決如下：
    主      文
被告應給付原告新臺幣肆拾肆萬肆仟佰伍拾元及自民國九十五
年十二月二日起至清償日止，按年息百分之五計算之利息。
原告其餘之訴駁回。
訴訟費用由被告負擔二分之一，餘由原告負擔。
本判決第一項得假執行；但被告如以新臺幣肆拾肆萬肆仟佰伍
拾元為原告預供擔保，或將請求標的物提存，得免為假執行。
    事實及理由
一、程序方面：
  (一)按當事人死亡者，訴訟程序在有繼承人、遺產管理人或其他
    依法令應續行訴訟之人承受其訴訟以前當然停止，民事訴訟
    法第168 條固有明文，惟上開法條之規定，於有訴訟代理人
    時不適用之，同法第173 條本文亦有規定可參。是以原告雖
    於本件訴訟程序進行中之民國96年3 月6 日因病過世，但原
    告既已先有委任其夫乙○○為訴訟代理人，並經其到庭進行
    訴訟程序，則依上說明，本件訴訟即無前揭訴訟程序當然停
    止規定之適用，本院自仍得依法予以審理終結，合先敘明。
  (二)被告未於言詞辯論期日到場，核無民事訴訟法第386 條所列
    各款情形，爰依原告聲請，由其一造辯論而為判決。
二、原告起訴主張：被告於民國95年3 月27日21時30分許，在臺
    北縣板橋市某處之錢櫃KTV 飲酒後，明知其已達不能安全駕
    駛動力交通工具之狀態，仍駕駛車號MEV-535 號重型機車，
    欲返回臺北縣泰山鄉之住處。嗣於翌日（即95年3 月28日）
    2 時40分許，沿臺北縣泰山鄉○○路往中山路方向行駛，行
    經泰林路與文程路之交岔路口之際，因酒後不能適切操控車
    輛，且本應注意車前狀況，隨時採取必要之安全措施，而依
    當時天候晴，雖屬夜間但照明光線充足，道路乾燥、無缺陷
    、無障礙物，視距良好等情，並無不能注意之情事，竟疏未
    注意，適有原告牽腳踏車站於該路口馬路之水溝蓋上停等欲
    通過路口之際，遭被告所騎前開機車之前車頭撞擊，致原告
    倒地而受有左肩旋轉肌群撕裂之傷害，被告過失傷害等犯行
    ，經臺灣板橋地方法院檢察署檢察官提起公訴，原告自得請
    求被告賠償因車禍所生之損害。原告因本件車禍致受有醫藥
    費用新臺幣（下同）6 萬元、交通費用3 千元、不能工作損
    失15萬元（原告每月薪資2 萬元）、精神慰撫金58萬7 千元
    之損害，合計80萬元等語，爰依民法第184 條第1 項前段、
    第193 條第1 項、第195 條第1 項前段之規定，聲明求為判
    決：被告應賠償原告80萬元及自起訴狀繕本送達翌日起至清
    償日止，按年息5%計算之利息。被告未於言詞辯論期日到場
    ，亦未提出書狀作何聲明或陳述。
三、原告主張被告於95年3月28日2時40分許，於酒後不能安全駕
    駛狀況下，仍駕駛車號MEV-535 號重型機車，沿臺北縣泰山
    鄉○○路往中山路方向行駛，嗣於行經泰林路與文程路交岔
    路口時，適有原告牽腳踏車站於該路口馬路之水溝蓋上停等
    欲通過該路口，竟因酒後不能適切操控車輛，且疏未注意車
    前狀況，隨時採取必要安全措施，而所駕駛之前開機車前車
    頭不慎撞擊原告，致原告倒地而受有左肩旋轉肌群撕裂之傷
    害，被告就本件車禍之發生有過失之事實，業據原告提出診
    斷證明書1 件為證，並據本院依職權調閱本院95年度交簡字
    第953 號公共危險等案件刑事卷宗查明屬實，而被告對於原
    告上揭主張之事實，既已於相當時期受合法之通知，未於言
    詞辯論期日到場，亦未提出書狀爭執或否認原告之主張，則
    依民事訴訟法第280 條第3 項準用同條第1 項之規定，即應
    視同自認，是原告上揭主張之事實，自堪採信為真實。
四、按汽車駕駛人飲用酒類後其吐氣所含酒精濃度超過每公升0.
    25毫克或血液中酒精濃度超過0.05％以上者，不得駕車，以
    及汽車行駛時，駕駛人應注意車前狀況，並隨時採取必要之
    安全措施，道路交通安全規則第114 條第2 款、第94條第3
    項分別定有明文。被告領有合格之汽車駕駛執照，對於上開
    規定自應知悉，且依當時天候及道路狀況等駕駛環境，亦無
    不能注意之情事，竟因酒後吐氣酒精濃度超過標準仍執意駕
    駛車輛，並由於酒後不能適切操控車輛，且疏未注意車前狀
    況，隨時採取必要之安全措施，而不慎撞擊其前方在交岔路
    口停等準備通過之原告以致肇事，則被告就本件車禍發生確
    有過失甚明，被告自應負過失責任。
五、次按因故意或過失，不法侵害他人之權利者，負損害賠償責
    任；又不法侵害他人之身體或健康者，對於被害人因此喪失
    或減少勞動能力或增加生活上之需要時，應負損害賠償責任
    ，又不法侵害他人身體、健康、名譽、自由、信用、隱私、
    貞操或不法侵害其他人格法益而情節重大者，被害人雖非財
    產上之損害，亦得請求賠償相當之金額；民法第184 條第1
    項前段、第193 條第1 項、第195 條第1 項前段分別定有明
    文。茲將原告得請求賠償之金額分述如下：
  (一)醫藥費用：
  (1)原告主張其因本件車禍，致支出醫藥費用6 萬元等語，固據
    其提出宏安中醫醫院醫療費用單據影本30紙（見附民卷第3
    頁至第13頁）、長庚紀念醫院醫療費用單據影本6 紙（見附
    民卷第18頁至第22頁、第25頁）、行政院衛生署臺北醫院醫
    療費用單據影本5 紙（見附民卷第23頁至第24頁）為證。
  (2)惟經本院依職權向宏安中醫醫院、長庚紀念醫院、行政院衛
    生署臺北醫院分別查明結果，原告自95年3 月30日至95年5
    月3 日於宏安中醫醫院就診，共計支出之醫療費用為7,860
    元；自95年5 月17日至同年12月13日於長庚紀念醫院就診，
    共計支出之醫療費用為8,447 元；自95年3 月28日至95年4
    月3 日於行政院衛生署臺北醫院就診，共計支出之醫療費用
    為1,173 元，且其中280 元為診斷證明書費用等情，有宏安
    中醫醫院96年1 月16日宏中寶字第1 號函暨醫療費用明細、
    長庚紀念醫院96年1 月16日長庚院法字第21號函暨醫療費用
    明細表、行政院衛生署臺北醫院96年1 月12日北醫歷字第14
    6 號函暨醫療費用證明各1 份在卷足憑（見本院卷第60頁起
    、第61頁起、第24頁起）。基此，原告所共計支出之醫藥費
    用應為17,480元，扣除診斷證明書280 元後，其必要之醫療
    費用為17,200元。是此部分原告之請求，於17,200元範圍內
    ，固屬有據，應予准許，惟其餘超過部分則難認有理由，自
    應駁回。
  (二)交通費用：
    原告主張其因本件車禍受傷至醫院治療，計支付交通費用30
    00元之事實，固亦據提出計程車專用收據影本9 紙（見附民
    卷第14頁至第18頁）為憑。然經本院核計結果，上開收據影
    本之總金額僅為2,550 元，故原告因本件車禍而受有交通費
    用之損害應為2,550 元，其餘超過部分礙難准許。
  (三)不能工作之損害：
  (1)原告主張其因本件車禍致無法工作，以其每月薪資20,000元
    計算，共受有150,000 元之損害等語。
  (2)經查，原告因本件車禍受傷，先於95年3 月28日至行政院衛
    生署臺北醫院急診住院，至95年3 月30日出院，連同住院觀
    察期間，本於休養1 週後可恢復工作，惟嗣又於同年5 月17
    日復因左肩疼痛至長庚紀念醫院就診並住院治療，而需再休
    養6 個月，方能再從事原來工作等情，分別有行政院衛生署
    臺北醫院及長庚紀念醫院上揭函文在卷可按（見本院卷第24
    頁、第61頁），足證原告因本件車禍所受之傷害，確係致原
    告有6.23個月之期間不能工作，故本件原告所受之不能工作
    損失應為124,600 元（20,000元×6.23月＝124,600 元），
    其餘超過部分並無理由。
  (四)精神慰撫金：
  (1)原告主張其因本件車禍身體遭受傷害，因而造成精神上極大
    痛苦，爰請求精神損害賠償587,000元等語。
  (2)原告因本件車禍受有左肩旋轉肌群撕裂之傷害，已如前述，
    且前後歷經2 次住院治療，並考量原告係已有相當歲數之人
    ，故其因此身體傷害所造成之精神上痛苦自非屬輕微。茲本
    院斟酌兩造之身分、地位、經濟能力，即原告教育程度係不
    識字，於他人小吃店幫忙每月薪資2 萬元，經濟狀況小康，
    被告教育程度為五專畢業，從事服務業工作，經濟狀況小康
    等情（見95年度偵字第13883 號卷第3 頁、第5 頁、本院卷
    第13頁），以及被告侵害程度等一切情狀，認原告請求精神
    慰撫金587,000 元尚屬過高，應予核減為300,000 元，尚稱
    允適。
  (五)綜上，原告因本件車禍共計受有444,350 元之損害（計算式
    ：17,200元＋2,550 元＋124,600 元＋300,000 元＝444,35
    0 元）。
六、從而，原告依據侵權行為法律關係，請求被告賠償444,350
    元及自起訴狀繕本送達翌日即95年12月2 日起至清償日止，
    按年息5%計算之利息，為有理由，應予准許；逾此部分之請
    求，為無理由，應予駁回。
七、查本件原告勝訴部分所命給付金額未逾500,000 元，應依職
    權宣告假執行，並依職權宣告被告得供擔保免為假執行。
八、結論：本件原告之訴為一部有理由，一部無理由，依民事訴
    訟法第79條、第389 條第1 項第5 款、第392 條第2 項，判
    決如主文。
中　　華　　民　　國　　96　　年　　4 　　月　　25　　日
                  民事第一庭    法　官　黃若美
以上正本，係照原本作成。
如對本判決上訴，須於判決送達後20日內向本院提出上訴狀
中　　華　　民　　國　　96　　年　　4 　　月　　25　　日
                                書記官　傅明華
